高雄高等行政法院判決
　　　　　　　　　　　　　　　九十四年度訴字第五十號
　　　　　　　　　　　　　　　.
原　　　告　甲○○
被　　　告　財政部高雄市國稅局
代　表　人　邱政茂　局長
訴訟代理人　乙○○
上列當事人間因綜合所得稅事件，原告不服財政部中華民國九十
三年十一月十七日台財訴字第０九三００三三０七七０號訴願決
定，提起行政訴訟。本院判決如下：
　　主  文
原告之訴駁回。
訴訟費用由原告負擔。
    事  實
甲、事實概要：
緣原告於民國（下同）八十九年九月二十六日向泛亞商業銀行高
雄分行（下稱泛亞銀行高雄分行）分別結匯美金七００、０００
元（匯率三一‧二九三）及美金六００、０００元（匯率三一‧
三）匯出加拿大，嗣於九十年八月一日以加幣一、五五０、００
０元匯回部分資金，折合美金一、００八、六三八元（匯率三四
‧七三），致有匯兌利益收入新臺幣（下同）三、四六二、四八
九元，原告九十年度綜合所得稅結算申報，原申報其他收入三、
四五九、八六九元減除必要費用二、一０二、００八元後，申報
其他所得一、三五七、八六一元，被告初查以原告未能提示成本
及必要費用之相關證明，乃減除依查得之匯費二、四００元、郵
電費二二０元後，核定其他所得三、四五九、八六九元，歸課原
告九十年度綜合所得稅，原告不服，申經復查結果，獲准追減其
他所得一、四七九、五二一元（訴願決定誤載為一、四七五、五
二一元），原告仍未甘服，提起訴願，經遭決定駁回，遂提起本
件行政訴訟。
乙、兩造之聲明：
一、原告未於言詞辯論期日到場，惟據其提出之書狀及於準備程
    序聲明求為判決：
（一）訴願決定、復查決定及原處分不利於原告部分均撤銷。
（二）訴訟費用由被告。
二、被告聲明求為判決：
（一）原告之訴駁回。
（二）訴訟費用由原告負擔。
丙、兩造主張之理由：
一、原告未於言詞辯論期日到場，據其所具書狀及於準備程序陳
    述如下：
（一）本案係原告接到被告通知，須申報九十年度之匯兌利益，
      乃於九十年度綜合所得稅結算申報時，申報匯兌收入三、
      四五九、八六九元，並減除因該資金向銀行借款之利息支
      出二、一０二、００八元，而申報匯兌利益一、三五七、
      八六一元，而被告核定時，並未減除該利息支出二、一０
      二、００八元，經查該結匯美金一、三００、０００元，
      係於同日向泛亞商業銀行楠梓分行（下稱泛亞銀行楠梓分
      行）貸款四０、０００、０００元結匯而來，又於八十九
      年十一月及九十年二月向高新商業銀行鼎力分行（下稱高
      新銀行鼎力分行）分別貸款六、０００、０００元及一一
      、０００、０００元，借新還舊以償還泛亞銀行楠梓分行
      之貸款，及於九十年一月十五日及同年二月六日向世華聯
      合商業銀行（下稱世華銀行）分別貸款二０、０００、０
      ００元及八、０００、０００元，借新還舊以償還上開向
      泛亞銀行楠梓分行之貸款，故復查決定追減其他所得一、
      四七九、五二一元（原告誤載一、四七五、五二一元），
      仍與實情不符。本案經原告依稅捐稽徵法第三十五條及第
      二十八條規定，請求更正及申請復查，而原告認為，本案
      系爭所得雖在本國銀行結匯取得，但所得產生之來源係在
      加拿大，應非屬中華民國來源所得，被告以「結匯的地方
      」認定為所得的來源，應有違誤。
（二）依所得稅法第四條、第八條規定、財政部六十九年十月十
      五日台財稅第三八五五六號函及八十六年三月十一日台財
      稅第八六一０一七九三一號函釋，本案原告申報系爭匯兌
      收入三、四五九、八六九元，係為投資用將美金一、三０
      ０、０００元匯至加拿大，於一年內匯回加幣一、五五０
      、０００元至國內，其匯兌盈餘係在加拿大產生，並非我
      國之所得來源，原告雖在我國境內結匯收入，亦非中華民
      國來源所得，尚不發生課徵綜合所得稅問題，參照上開所
      得稅法之規定及財政部之函釋自明。
（三）綜上，本案原告取得外匯收入之事實部分並不爭執，爭執
      者為該外匯收入是在中華民國境外取得，而在境內結匯，
      此所得是否為所得稅法第四條規定之中華民國來源所得之
      法律問題。
二、被告答辯意旨略謂：
（一） 按「凡有中華民國來源所得之個人，應就其中華民國來
       源之所得，依本法規定，課徵綜合所得稅。」、「本法
       稱中華民國來源所得，係指左列各項所得：一、‧‧‧
       。十一、在中華民國境內取得之其他收益。」、「個人
       之綜合所得總額，以其全年左列各類所得合併計算之：
       ‧‧‧第十類：其他所得：不屬於上列各類之所得，以
       其收入額減除成本及必要費用後之餘額為所得額。」分
       別為所得稅法第二條第一項、第八條第十一款及第十四
       條第一項第十類所明定。
（二）查原告於八十九年九月二十六日向泛亞銀行高雄分行分別
      結匯美金七００、０００元（匯率三一‧二九三）及美金
      六００、０００元（匯率三一‧三）合計四０、六八五、
      一００元匯出加拿大，嗣於九十年八月一日以加幣一、五
      五０、０００元匯回部分資金，折合美金一、００八、六
      三八元（匯率三四‧七三），致有匯兌利益收入三、四六
      二、四八九元｛（匯率三四‧七三元×ＵＳＤ一、００八
      、六三八）－〔匯率三一‧三元×ＵＳＤ六００、０００
      ＋匯率三一‧二九三×（ＵＳＤ一、００八、六三八－Ｕ
      ＳＤ六００、０００）〕｝，被告原核定以原告未能提示
      成本及必要費用之相關證明，乃以匯兌利益三、四六二、
      四八九元減除查得之匯費二、四００元、郵電費二二０元
      後，核定其他所得三、四五九、八六九元，併課原告九十
      年度綜合所得稅，惟查系爭匯出款中有四０、０００、０
      ００元係於結匯時同日向泛亞銀行楠梓分行貸款，截至九
      十年一月五日全部還清止，期間利息費用為七七四、０三
      九元，有泛亞銀行一般放款往來明細查詢單（載有利息明
      細）附卷可稽；又查前開四０、０００、０００元貸款之
      清償，其中八十九年十二月二十二日之還款三一、０００
      、０００元，經原告舉證有三０、０００、０００元係同
      日向高新銀行鼎力分行貸款三０、０００、０００元匯入
      ，嗣分別於九十年一月十五日、九十年三月五日清償高新
      銀行鼎力分行貸款二０、０００、０００元、一０、００
      ０、０００元，該三０、０００、０００元自八十九年十
      二月二十二日至九十年三月五日之利息費用為二六五、二
      ０五元，有泛亞銀行當日匯入匯款中心入帳明細表（代傳
      票）及高新銀行匯款申請書、放款明細分類帳（載有利息
      明細）附卷可稽；再查高新銀行鼎力分行二０、０００、
      ０００元貸款之清償，係於九十年一月十五日向世華銀行
      高雄分行貸款匯入，嗣於九十年八月一日還清，期間利息
      為八三五、四九六元（含自九十年二月六日至同年二月八
      日貸款八、０００、０００元之利息），有世華銀行放款
      備查卡、放款帳務繳息記錄及高新銀行鼎力分行證明附卷
      可稽。總計上開各期間貸款利息費用為一、八七四、七四
      ０元，其中核屬系爭匯回加幣一、五五０、０００元（折
      合美金一、００八、六三八元）相對之原始匯出本金三一
      、五六七、五０九元〔匯率三一‧三元×ＵＳＤ六００、
      ０００＋匯率三一、二九三元×（ＵＳＤ一、００八、六
      三八－ＵＳＤ六００、０００）〕所應負擔之成本為一、
      四七九、五二一元（一、八七四、七四０元×三一、五六
      七、五０九元／四０、０００、０００元），是系爭其他
      所得經重行計算為一、九八０、三八四元（匯兌利益收入
      三、四六二、四八九元－匯費二、四００元－郵電費二二
      ０元－匯兌本金三一、五六七、五０九元之成本一、四七
      九、五二一元），與原核定三、四五九、八六九元之差額
      一、四七九、五二一元，被告乃於復查決定予以追減，並
      無不合，請予維持。
（三）至訴稱前開結匯美金一、三００、０００元係為投資用匯
      至加拿大，於一年內以加幣一、五五０、０００元匯回國
      內，其匯兌盈餘係在加拿大產生，雖在我國境內取得，核
      非中華民國來源所得乙節，參諸首揭所得稅法第八條第十
      一款及同法第十四條第一項第十類立法理由（見財政部稅
      制委員會九十年十二月版所得稅法令彙編第一０一頁），
      「其他所得」之課徵範圍係以取得地是否在我國境內為準
      ，是系爭匯兌收益於本國境內向本國銀行結匯取得，自係
      中華民國來源所得，被告據以併課原告之綜合所得稅，洵
      無違誤，原告所訴核無足採。基上辯結，原告之訴並無理
      由，請判決駁回之。
   理  由
壹、程序部分：
    原告經合法通知未於言詞辯論期日到場，核無行政訴訟法第
    二百十八條準用民事訴訟法第三百八十六條各款所列情形，
    爰依被告之聲請，由其一造辯論而為判決，合先敘明。
貳、實體部分：
一、按「凡有中華民國來源所得之個人，應就其中華民國來源之
    所得，依本法規定，課徵綜合所得稅。」、「本法稱中華民
    國來源所得，係指左列各項所得：‧‧‧。十一、在中華民
    國境內取得之其他收益。」、「個人之綜合所得總額，以其
    全年左列各類所得合併計算之︰‧‧‧。第十類︰其他所得
    ︰不屬於上列各類之所得，以其收入額減除成本及必要費用
    後之餘額為所得額。」分別為所得稅法第二條第一項、第八
    條第十一款及第十四條第一項第十類所明定。
二、經查，原告於八十九年九月二十六日向泛亞銀行高雄分行分
    別結匯美金七００、０００元（匯率三一‧二九三）及美金
    六００、０００元（匯率三一‧三）匯出加拿大，嗣於九十
    年八月一日以加幣一、五五０、０００元匯回部分資金，折
    合美金一、００八、六三八元（匯率三四‧七三），致有匯
    兌利益收入三、四六二、四八九元，原告九十年度綜合所得
    稅結算申報，原申報其他收入三、四五九、八六九元減除必
    要費用二、一０二、００八元後，申報其他所得一、三五七
    、八六一元，被告初查以原告未能提示成本及必要費用之相
    關證明，乃減除依查得之匯費二、四００元、郵電費二二０
    元後，核定其他所得三、四五九、八六九元，歸課原告九十
    年度綜合所得稅，原告不服，申經復查結果，獲准追減其他
    所得一、四七九、五二一元等情，為兩造所不爭執，並有被
    告對原告之九十年度綜合所得稅核定通知書、稅額繳款書及
    九十三年五月十九日財高國稅法字第０九三００二二一六二
    號復查決定書等附於原處分卷可稽，堪以信實。
三、原告訴稱：原告於九十年度綜合所得稅結算申報時，申報匯
    兌收入三、四五九、八六九元，並減除因該資金向銀行借款
    之利息支出二、一０二、００八元，而申報匯兌利益一、三
    五七、八六一元，而被告核定時，並未減除該利息支出二、
    一０二、００八元，經查該結匯美金一、三００、０００元
    ，係於同日向泛亞銀行楠梓分行貸款四０、０００、０００
    元結匯而來，又於八十九年十一月及九十年二月向高新銀行
    鼎力分行分別貸款六、０００、０００元及一一、０００、
    ０００元，借新還舊以償還泛亞銀行楠梓分行之貸款，及於
    九十年一月十五日及同年二月六日向世華銀行分別貸款二０
    、０００、０００元及八、０００、０００元，借新還舊以
    償還上開向泛亞銀行楠梓分行之貸款，故復查決定追減其他
    所得一、四七九、五二一元，仍與實情不符；另原告取得外
　　匯收入之事實部分並不爭執，爭執者為該外匯收入是在中華
    民國境外取得，而在境內結匯，此所得是否為所得稅法第四
    條規定之中華民國來源所得之法律問題，因依所得稅法第四
    條、第八條規定、財政部六十九年十月十五日台財稅第三八
    五五六號函及八十六年三月十一日台財稅第八六一０一七九
    三一號函釋可知，本件匯兌盈餘係在加拿大產生，並非我國
    之所得來源，原告雖在我國境內結匯收入，亦非中華民國來
    源所得，尚不發生課徵綜合所得稅問題云云。
四、惟查，系爭匯出款中有四０、０００、０００元係於結匯時
    同日向泛亞銀行楠梓分行貸款，截至九十年一月五日全部還
    清止，期間利息費用為七七四、０三九元，有泛亞銀行一般
    放款往來明細查詢單（載有利息明細）附卷可稽；又查前開
    四０、０００、０００元貸款之清償，其中八十九年十二月
    二十二日之還款三一、０００、０００元，經原告舉證有三
    ０、０００、０００元係同日向高新銀行鼎力分行貸款三０
    、０００、０００元匯入，嗣分別於九十年一月十五日、九
    十年三月五日清償高新銀行鼎力分行貸款二０、０００、０
    ００元、一０、０００、０００元，該三０、０００、００
    ０元自八十九年十二月二十二日至九十年三月五日之利息費
    用為二六五、二０五元，有泛亞銀行當日匯入匯款中心入帳
    明細表（代傳票）及高新銀行匯款申請書、放款明細分類帳
    （載有利息明細）附卷可稽；再查高新銀行鼎力分行二０、
    ０００、０００元貸款之清償，係於九十年一月十五日向世
    華銀行高雄分行貸款匯入，嗣於九十年八月一日還清，期間
    利息為八三五、四九六元（含自九十年二月六日至同年二月
    八日貸款八、０００、０００元之利息），有世華銀行放款
    備查卡、放款帳務繳息記錄及高新銀行鼎力分行證明附卷可
    稽。總計上開各期間貸款利息費用為一、八七四、七四０元
    ，其中核屬系爭匯回加幣一、五五０、０００元（折合美金
    一、００八、六三八元）相對之原始匯出本金三一、五六七
    、五０九元〔匯率三一‧三元×ＵＳＤ六００、０００＋匯
    率三一、二九三元×（ＵＳＤ一、００八、六三八－ＵＳＤ
    六００、０００）〕所應負擔之成本為一、四七九、五二一
    元（一、八七四、七四０元×三一、五六七、五０九元／四
    ０、０００、０００元），是系爭其他所得經重行計算為一
    、九八０、三八四元（匯兌利益收入三、四六二、四八九元
    －匯費二、四００元－郵電費二二０元－匯兌本金三一、五
    六七、五０九元之成本一、四七九、五二一元），與原核定
    三、四五九、八六九元之差額一、四七九、五二一元，被告
    乃於復查決定予以追減，並無不合。次查，原告所稱八十九
    年十一月及九十年二月向高新銀行鼎力分行分別貸款六、０
    ００、０００元及一一、０００、０００元，均與前述泛亞
    銀行楠梓分行之貸款四０、０００、０００無涉，相關利息
    支出自非系爭匯兌利益收入之成本，被告未予追減，尚非無
    憑。況查，原告於九十三年一月七日所提出之復查補充理由
    書亦陳明：「又系爭借款之利息支出，就目前已知者有泛亞
    商業銀行七七四、０三九元、高新商業銀行二六五、二０五
    元、世華商業銀行八三五、四九六元，合計一、八七四、七
    四０元。」等語，此有該復查補充理由書影本一份附卷可稽
    ，嗣原告於訴願及行政訴訟中並未再提出相關利息支出資料
    以供查證，而其利息支出一、八七四、七四０元部分，如前
    所述被告已依其本件本金所佔比例追減一、四七九、五二一
    元，從而原告訴稱：原告於九十年度綜合所得稅結算申報時
    ，申報匯兌收入三、四五九、八六九元，並減除因該資金向
    銀行借款之利息支出二、一０二、００八元，而申報匯兌利
    益一、三五七、八六一元，而被告核定時，並未減除該利息
    支出二、一０二、００八元，於復查決定時僅追減其他所得
    一、四七九、五二一元，仍與實情不符云云，即無可採。
五、復按「要旨：派駐國外服務人員在國內支領之薪資非屬我來
    源所得。主旨：貴公司函詢國內公司派駐國外分公司及辦事
    處人員其在國內支領之薪資應否扣繳所得稅疑義，函復如說
    明二。說明：‧‧‧。二、我國公司派在各該公司國外分支
    機構服務，並經常居住國外之員工，包括該分支機構於當地
    僱用之雇員，其因在我國境外提供勞務之薪資，不屬中華民
    國來源所得，依法免徵所得稅，前經本部六十三年十月三日
    台財稅字第三七二七三號函釋有案。本案貴公司派駐國外分
    公司及辦事處服務並經常居住國外之員工，其因在國外提供
    勞務而取得之報酬，包括國內支領之薪資，非屬我國來源所
    得，可免扣繳我國所得稅。」固經財政部六十九年十月十五
    日台財稅第三八五五六號函釋在案。惟查，該函係就在國外
    分公司及辦事處服務之員工所支領之薪資所為之釋示，與本
    件情節不同，自不得援用。再按「主旨：關於中美洲銀行擬
    在台發行新台幣債券，有關個人取自該行發放之利息徵免所
    得稅乙案，復如說明。說明：‧‧‧。二、按所得稅法第八
    條第四款規定，自中華民國『境內之法人』取得之利息，係
    屬中華民國來源所得；次依同法第二條第一項規定，凡有中
    華民國來源所得之個人，應就其中華民國來源之所得，依本
    法規定課徵綜合所得稅。至中美洲銀行係屬中華民國境外之
    法人，個人在我國境內取自該行給付之利息，核非屬中華民
    國來源所得，尚不發生課徵綜合所得稅問題。」雖為財政部
    八十六年三月十一日台財稅第八六一０一七九三一號函釋明
    確。然查，該函係對取自境外法人之利息所得所為之釋示，
    亦與本件之情節有異，仍難引用。再者，所得稅法第八條第
    十一款及第十四條第一項第十類所規定之其他所得，係以取
    得地是否在我國境內為準，此觀諸該條之立法理由自明。而
    本件系爭之匯兌利益收入既係於本國銀行結匯所取得，足見
    為中華民國來源之所得，揆諸首揭規定，被告據以歸課九十
    年度之綜合所得稅，並無不合。原告指稱：依財政部六十九
    年十月十五日台財稅第三八五五六號函及八十六年三月十一
    日台財稅第八六一０一七九三一號函釋可知，本件匯兌盈餘
    係在加拿大產生，並非我國之所得來源，原告雖在我國境內
    結匯收入，亦非中華民國來源所得，尚不發生課徵綜合所得
    稅問題云云，容屬有誤，尚非可採。
六、綜上所述，原告上開主張均無足採，則原處分核定原告其他
    所得三、四五九、八六九元，歸課原告九十年度綜合所得稅
    ，復查決定獲准追減其他所得一、四七九、五二一元，並無
    違誤，訴願決定予以維持，亦無不合，原告起訴意旨求為撤
    銷，為無理由，應予駁回。
據上論結，本件原告之訴為無理由，爰依行政訴訟法第二百十八
條、第一百九十五條第一項後段、第九十八條第三項前段、民事
訴訟法第三百八十五條第一項前段，判決如主文。
中　　華　　民　　國　九十四　年　  五  　月　二十六  日
                  第二庭審判長法　官　呂佳徵
                              法  官　蘇秋津
                              法  官　林勇奮
上為正本係照原本作成。
如不服本判決，應於判決送達後二十日內向本院提出上訴書狀，
其未表明上訴理由者，應於提起上訴後二十日內向本院提出上訴
理由書（須按對造人數附繕本）；如於本判決宣示或公告後送達
前提起上訴者，應於判決送達後二十日內補提上訴理由書（須附
繕本）。未表明上訴理由者，逕以裁定駁回。提起上訴應預繳送
達用雙掛號郵票七份（每份三十四元）。
中　　華　　民　　國　九十四　年　  五  　月　二十六  日
                              法院書記官　黃玉幸
